---
title: "Practica 1 test"
output: html_document
date: "2024-12-16"
---

```{r carrega_librerias}
library(readr)
library(stringr)
```

# ACTIVIDAD 1: Data Science

## Pregunta 1

De las siguientes preguntas, clasifica cada una como descriptiva, exploratoria, inferencia, predictiva o causal, y razona brevemente (una frase) el porqué:

1.  Dado un registro de vehículos que circulan por una autopista, disponemos de su marca y modelo, país de matriculación, y tipo de vehículo (por número de ruedas). Con tal de ajustar precios de los peajes, ¿Cuántos vehículos tenemos por tipo? ¿Cuál es el tipo más frecuente? ¿De qué países tenemos más vehículos?

Respuesta:

DESCRIPTIVA: Porque se obtiene datos exactos, nos permite conocer a detalle y con ellos podemos presentar a través de gráficos, infografías, etc.

2.  Dado un registro de visualizaciones de un servicio de video-on-demand, donde disponemos de los datos del usuario, de la película seleccionada, fecha de visualización y categoría de la película, queremos saber ¿Hay alguna preferencia en cuanto a género literario según los usuarios y su rango de edad?

Respuesta:

EXPLORATORIA: Con este análisis lograremos detectar características relevantes, así como también identificaremos la tendencia de las películas y su visualización dependiendo de la edad del usuario.

3.  Dado un registro de peticiones a un sitio web, vemos que las peticiones que provienen de una red de telefonía concreta acostumbran a ser incorrectas y provocarnos errores de servicio. ¿Podemos determinar si en el futuro, los próximos mensajes de esa red seguirán dando problemas? ¿Hemos notado el mismo efecto en otras redes de telefonía?

Respuesta:

La primera pregunta es predictiva, puesto que buca anticipar si el conjunto de datos habrá cambiado (en cuanto al número de mensajes incorrectos). La segunda es INFERENCIAL: Según este análisis en base a lo que ya venía sucediendo con la red telefónica suponemos o predecimos que los próximos datos enviados desde la red seguirán con el mismo problema.

4.  Dado los registros de usuarios de un servicio de compras por internet, los usuarios pueden agruparse por preferencias de productos comprados. Queremos saber si ¿Es posible que, dado un usuario al azar y según su historial, pueda ser directamente asignado a un o diversos grupos?

Respuesta:

PREDICTIVA: Según este análisis se puede organizar los datos para que nos muestre un patrón en base a su historial de compras para determinar alguna preferencia o poder predecir que comprara a futuro.

## Pregunta 2

Considera el siguiente escenario:

Sabemos que un usuario de nuestra red empresarial ha estado usando esta para fines no relacionados con el trabajo, como por ejemplo tener un servicio web no autorizado abierto a la red (otros usuarios tienen servicios web activados y autorizados). No queremos tener que rastrear los puertos de cada PC, y sabemos que la actividad puede haber cesado. Pero podemos acceder a los registros de conexiones TCP de cada máquina de cada trabajador (hacia donde abre conexión un PC concreto). Sabemos que nuestros clientes se conectan desde lugares remotos de forma legítima, como parte de nuestro negocio, y que un trabajador puede haber habilitado temporalmente servicios de prueba. Nuestro objetivo es reducir lo posible la lista de posibles culpables, con tal de explicarles que por favor no expongan nuestros sistemas sin permiso de los operadores o la dirección.

Explica con detalle cómo se podría proceder al análisis y resolución del problema mediante Data Science, indicando de donde se obtendrían los datos, qué tratamiento deberían recibir, qué preguntas hacerse para resolver el problema, qué datos y gráficos se obtendrían, y cómo se comunicarían estos.

Respuesta:

Tenemos dos conjuntos de datos:

1/ El conjunto de datos con las conexiones TCP originadas des de los equipos corporativos. En este conjunto tendremos los siguientes datos:

-   dirección IP de orígen (equipo coroporativo)
-   dirección IP de destino
-   puerto de destino

2/ El conjunto de datos con los servicios legítimos que como parte de nuestro negocio prestamos a clientes. En este conjunto tendremos los siguientes datos:

-   dirección IP del servicio legítimo
-   puerto del servicio

Podemos cruzar los dos conjuntos de datos y ver qué conexiones se han hecho desde los equipos corporativos a direcciones IP locales (de la empresa) que no están dentro del conjunto de datos de servicios legítimos.

# ACTIVIDAD 2: Introducción a R

```{r carrega_dades, attr.warning=F}
library(readr)
epa_http <- read_table("epa-http.csv", col_names = FALSE)
View(epa_http)
```

```{r neteja_dades}
epa_http$X6 <- as.factor(epa_http$X6)
```

## Pregunta 1

1.  Cuales son las dimensiones del dataset cargado (número de filas y columnas)
2.  Valor medio de la columna Bytes

## Pregunta 2

De las diferentes IPs de origen accediendo al servidor, ¿cuantas pertenecen a una IP claramente educativa (que contenga ".edu")?

## Pregunta 3

De todas las peticiones recibidas por el servidor cual es la hora en la que hay mayor volumen de peticiones HTTP de tipo "GET"?

## Pregunta 4

De las peticiones hechas por instituciones educativas (.edu), ¿Cuantos bytes en total se han transmitido, en peticiones de descarga de ficheros de texto ".txt"?

## Pregunta 5

Si separamos la petición en 3 partes (Tipo, URL, Protocolo), usando str_split y el separador " " (espacio), ¿cuantas peticiones buscan directamente la URL = "/"?

## Pregunta 6

Aprovechando que hemos separado la petición en 3 partes (Tipo, URL, Protocolo) ¿Cuantas peticiones NO tienen como protocolo "HTTP/0.2"?
