---
title: "Practica 1 test"
output: html_document
date: "2024-12-16"
---

```{r carrega_librerias}
library(readr)
library(stringr)
```

# ACTIVIDAD 1: Data Science

## Pregunta 1

De las siguientes preguntas, clasifica cada una como descriptiva, exploratoria, inferencia, predictiva o causal, y razona brevemente (una frase) el porqué:

1.  Dado un registro de vehículos que circulan por una autopista, disponemos de su marca y modelo, país de matriculación, y tipo de vehículo (por número de ruedas). Con tal de ajustar precios de los peajes, ¿Cuántos vehículos tenemos por tipo? ¿Cuál es el tipo más frecuente? ¿De qué países tenemos más vehículos?

Respuesta:

DESCRIPTIVA: Porque se obtiene datos exactos, nos permite conocer a detalle y con ellos podemos presentar a través de gráficos, infografías, etc.

2.  Dado un registro de visualizaciones de un servicio de video-on-demand, donde disponemos de los datos del usuario, de la película seleccionada, fecha de visualización y categoría de la película, queremos saber ¿Hay alguna preferencia en cuanto a género literario según los usuarios y su rango de edad?

Respuesta:

EXPLORATORIA: Con este análisis lograremos detectar características relevantes, así como también identificaremos la tendencia de las películas y su visualización dependiendo de la edad del usuario.

3.  Dado un registro de peticiones a un sitio web, vemos que las peticiones que provienen de una red de telefonía concreta acostumbran a ser incorrectas y provocarnos errores de servicio. ¿Podemos determinar si en el futuro, los próximos mensajes de esa red seguirán dando problemas? ¿Hemos notado el mismo efecto en otras redes de telefonía?

Respuesta:

La primera pregunta es predictiva, puesto que buca anticipar si el conjunto de datos habrá cambiado (en cuanto al número de mensajes incorrectos). La segunda es INFERENCIAL: Según este análisis en base a lo que ya venía sucediendo con la red telefónica suponemos o predecimos que los próximos datos enviados desde la red seguirán con el mismo problema.

4.  Dado los registros de usuarios de un servicio de compras por internet, los usuarios pueden agruparse por preferencias de productos comprados. Queremos saber si ¿Es posible que, dado un usuario al azar y según su historial, pueda ser directamente asignado a un o diversos grupos?

Respuesta:

PREDICTIVA: Según este análisis se puede organizar los datos para que nos muestre un patrón en base a su historial de compras para determinar alguna preferencia o poder predecir que comprara a futuro.

## Pregunta 2

Considera el siguiente escenario:

Sabemos que un usuario de nuestra red empresarial ha estado usando esta para fines no relacionados con el trabajo, como por ejemplo tener un servicio web no autorizado abierto a la red (otros usuarios tienen servicios web activados y autorizados). No queremos tener que rastrear los puertos de cada PC, y sabemos que la actividad puede haber cesado. Pero podemos acceder a los registros de conexiones TCP de cada máquina de cada trabajador (hacia donde abre conexión un PC concreto). Sabemos que nuestros clientes se conectan desde lugares remotos de forma legítima, como parte de nuestro negocio, y que un trabajador puede haber habilitado temporalmente servicios de prueba. Nuestro objetivo es reducir lo posible la lista de posibles culpables, con tal de explicarles que por favor no expongan nuestros sistemas sin permiso de los operadores o la dirección.

Explica con detalle cómo se podría proceder al análisis y resolución del problema mediante Data Science, indicando de donde se obtendrían los datos, qué tratamiento deberían recibir, qué preguntas hacerse para resolver el problema, qué datos y gráficos se obtendrían, y cómo se comunicarían estos.

Respuesta:

1.  Obtención de los Datos:

Conjunto de Datos 1: Conexiones TCP desde Equipos Corporativos:

Fuente: Registros de conexiones TCP de cada máquina.

Campos:

-   IP_Origen (Dirección IP del equipo corporativo)

-   IP_Destino (Dirección IP a la que se conecta)

-   Puerto_Destino (Puerto al que se conecta)

-   Timestamp (Fecha y hora de la conexión - Importante para acotar el análisis en el tiempo)

-   Usuario (Nombre del usuario del equipo, si está disponible)

Conjunto de Datos 2: Servicios Legítimos:

Fuente: Inventario o base de datos de servicios autorizados.

Campos:

-   IP_Servicio (Dirección IP del servicio legítimo)

-   Puerto_Servicio (Puerto del servicio legítimo)

2.  Tratamiento de los Datos:

Limpieza:

Conjunto de Datos 1 (Conexiones TCP):

-   Eliminar registros incompletos o erróneos.

-   Formato consistente de Timestamp.

-   Añadir columna Usuario si está disponible, vinculando la IP_Origen con un usuario.

-   Añadir columna booleana Es_IP_Interna indicando si la IP_Destino pertenece a la red interna de la empresa. Se puede determinar esto comparando la IP_Destino con el rango de IPs internas de la empresa.

-   Acotar el análisis a un periodo de tiempo determinado (si se conoce), para reducir el volumen de datos y enfocar la búsqueda. Por ejemplo, el último mes, la última semana, etc.

Conjunto de Datos 2 (Servicios Legítimos):

-   Eliminar registros incompletos o erróneos.

-   Formato consistente para IP_Servicio y Puerto_Servicio.

Cruce de Datos:

Realizar un LEFT JOIN entre el Conjunto de Datos 1 (Conexiones TCP) y el Conjunto de Datos 2 (Servicios Legítimos), utilizando IP_Destino = IP_Servicio y Puerto_Destino = Puerto_Servicio.

Añadir una columna booleana, por ejemplo, Es_Servicio_Legitimo, que indique si la conexión coincide con un servicio legítimo (TRUE) o no (FALSE).

Filtrar el resultado del cruce: Seleccionar únicamente las filas donde Es_IP_Interna sea TRUE y Es_Servicio_Legitimo sea FALSE. Este será el conjunto de datos con las conexiones sospechosas a IPs internas no autorizadas.

3.  Preguntas a resolver para el análisis:

¿Qué usuarios se han conectado a servicios internos no autorizados? Esta es la pregunta principal, y el filtrado anterior nos da la respuesta directa.

¿A qué IPs y puertos se han conectado? Para identificar los servicios no autorizados expuestos.

¿Con qué frecuencia se han realizado estas conexiones?

¿Cuándo se realizaron estas conexiones? ¿Hay algún patrón temporal? ¿Las conexiones cesaron en algún momento?

¿Podemos identificar el tipo de servicio no autorizado? Analizando el puerto de destino, se puede inferir el tipo de servicio (ej. 8080: probable servidor web de desarrollo, 22: posible acceso SSH, etc.).

4.  Datos y gráficos para el análisis exploratorio

Tabla de Usuarios Sospechosos: Listado de usuarios que han realizado conexiones a servicios internos no autorizados, con las siguientes columnas:

-   Usuario (si está disponible)

-   IP_Origen

-   IP_Destino

-   Puerto_Destino

-   Frecuencia de Conexiones (Número total de conexiones a ese servicio no autorizado)

-   Primer_Timestamp (Fecha y hora de la primera conexión)

-   Último_Timestamp (Fecha y hora de la última conexión)

Gráfico de barras: Frecuencia de conexiones a servicios no autorizados por usuario: Visualizar qué usuarios tienen una mayor frecuencia de conexiones sospechosas.

Tabla de IPs y Puertos No Autorizados: Listado de IPs y puertos internos a los que se han conectado los usuarios, indicando la frecuencia de conexión. Esto permite identificar los servicios expuestos.

Gráfico de barras: Frecuencia de conexiones por Puerto de Destino: Permite visualizar los puertos más utilizados en las conexiones no autorizadas, lo que puede ayudar a inferir el tipo de servicio.

Serie temporal: Número de conexiones a servicios no autorizados por día/hora: Para observar patrones temporales y picos de actividad.

5.  Comunicación de los resultados

Informe: Documentar el proceso de análisis, las preguntas formuladas, los hallazgos (tabla de usuarios sospechosos, tabla de IPs y puertos no autorizados) y las conclusiones.

Presentación: Exponer los resultados de forma clara, utilizando los gráficos para facilitar la comprensión.

# ACTIVIDAD 2: Introducción a R

```{r carrega_dades, attr.warning=F}
library(readr)
epa_http <- read_table("epa-http.csv", col_names = FALSE)
View(epa_http)
```

```{r neteja_dades}
epa_http$X6 <- as.factor(epa_http$X6)
```

## Pregunta 1

1.  Cuales son las dimensiones del dataset cargado (número de filas y columnas)

```{r}
dim(epa_http)
```

Como vemos, el data frame tiene 47748 filas y 7 columnas.

2.  Valor medio de la columna Bytes

```{r}
epa_http$X7 <- as.numeric(epa_http$X7)
mean(epa_http$X7, na.rm=TRUE)
```

La media de la columna bytes es 7352.335, ignorando las que no tienen el contenido disponible.

## Pregunta 2

De las diferentes IPs de origen accediendo al servidor, ¿cuantas pertenecen a una IP claramente educativa (que contenga ".edu")?

```{r}
sum(str_detect(epa_http$X1, "\\.edu"))
```

La suma de registros que contienen ".edu" es de 6.524

## Pregunta 3

De todas las peticiones recibidas por el servidor cual es la hora en la que hay mayor volumen de peticiones HTTP de tipo "GET"?

```{r}
epa_http$hora <- substr(epa_http$X2, 5, 6)
tabla <- table(epa_http$hora, epa_http$X3=='"GET') 
tabla <- tabla[, "TRUE"]
cat("El mayor número de peticiones recibidas en una hora es de", max(tabla), "\n")
cat("Ha sido en la hora ", which.max(tabla)-1, "\n")

```

Primero hemos usado la función 'substr()' para construir una nueva columna que refleje tan solo las horas de la columna X2. A continuación creamos la tabla de frecuencias cruzadas. Es decir, fabricamos una tabla que cuente la frecuencia de peticiones por cada hora y que a su vez sean del tipo "GET". De esa tabla descartamos la columna "FALSE" porque no nos interesa y finalmente obtenemos el valor máximo de peticiones y el índice del vector donde se encuentra.

Observación: hemos considerado negligible la cantidad de peticiones durante la hora 23 del día 29, ya que éstas empiezan en el minuto 53, por tanto han sido sumadas a la hora 23 del día 30.

## Pregunta 4

De las peticiones hechas por instituciones educativas (.edu), ¿Cuantos bytes en total se han transmitido, en peticiones de descarga de ficheros de texto ".txt"?

```{r}
epa_http$X7 <- as.numeric(epa_http$X7)
sum(subset(epa_http, str_detect(X1, "\\.edu") & str_detect(X4, "\\.txt"))$X7, na.rm = TRUE)
```

Se han transmitido 2.705.408 bytes

## Pregunta 5

Si separamos la petición en 3 partes (Tipo, URL, Protocolo), usando str_split y el separador " " (espacio), ¿cuantas peticiones buscan directamente la URL = "/"?

```{r}
sum(sapply(strsplit(epa_http$X4, " "), function(x) all(x == "/")))
```

Usamos la función strsplit con el separador " " y al output le aplicamos una función que verifica si cada petición ha buscado directamente la URL "/", en cuyo caso suma 1 gracias a la función "sum".

Por tanto ha habido 2382 peticiones que buscan directamente la URL = “/”. \## Pregunta 6

Aprovechando que hemos separado la petición en 3 partes (Tipo, URL, Protocolo) ¿Cuantas peticiones NO tienen como protocolo "HTTP/0.2"?

```{r}
sum(!grepl("HTTP/0.2", epa_http$X5))
```

El número de registros que no tienen el protocolo "HTTP/0.2" es de 47.747
